【裁判字號】    97,訴,3941
【裁判日期】    971007
【裁判案由】    毒品危害防制條例
【裁判全文】
臺灣板橋地方法院刑事判決              97年度訴字第3941號
公  訴  人  臺灣板橋地方法院檢察署檢察官
被      告  甲○○
                    （現在臺灣臺北監獄臺北分監執行中）
上列被告因違反毒品危害防制條例案件，經檢察官提起公訴（97
年度毒偵字第7091號），被告於準備程序中就被訴事實為有罪之
陳述，經本院合議庭裁定由受命法官獨任進行簡式審判程序，並
判決如下：
    主  文
甲○○施用第一級毒品，累犯，處有期徒刑壹年壹月。
    事  實
一、甲○○前於民國87年間，因施用毒品案件，經本院裁定送觀
    察、勒戒後，因無繼續施用毒品之傾向，經臺灣板橋地方法
    院檢察署檢察官以87年度偵字第10472 號為不起訴處分確定
    。復於89年間，因施用毒品案件，經依本院89年度毒聲字第
    4380號裁定送觀察、勒戒後，因無繼續施用毒品之傾向，於
    89年8 月1 日釋放出所。又於89年間，因施用毒品案件，經
    依本院89年度毒聲字第5270號裁定令入戒治處所施以強制戒
    治；嗣因戒治成效良好，再經本院以90年度毒聲字第2988號
    裁定停止戒治，所餘戒治期間付保護管束，而於90年8 月20
    日出所，同年9 月4 日保護管束期滿視為強制戒治執行完畢
    。再於90年間，因施用毒品案件，經依本院91年度毒聲字第
    637 號裁定令入戒治處所施以強制戒治；嗣因戒治成效良好
    ，再經本院以91年度毒聲字第3895號裁定停止戒治，所餘戒
    治期間付保護管束，於92年2 月14日釋放出所（另接續執行
    有期徒刑），同年4 月11日保護管束期滿視為強制戒治執行
    完畢。同案並經檢察官提起公訴，經本院以91年度板簡字第
    677 號判處有期徒刑6 月確定；另於91年間，因偽造文書案
    件，經本院以91年度訴字第1804號判處有期徒刑7 月確定，
    並與上開經宣告有期徒刑6 月部分，由本院裁定應執行有期
    徒刑1 年確定，入監服刑後，於93年2 月5 日縮刑期滿，翌
    日因縮短刑期執畢出監。又於94年間，因施用毒品案件，經
    本院以94年度易字第736 號判處有期徒刑9 月確定；再因竊
    盜案件，經本院以94年度簡字第5397號判處有期徒刑3 月確
    定，並與上開經宣告有期徒刑9 月部分，由本院裁定應執行
    有期徒刑10月確定，經入監服刑後，嗣於95年9 月11日縮刑
    期滿，翌日因縮短刑期執畢出監。又於96年間，因施用毒品
    案件，經本院以97年度訴字第547 號判處有期徒刑1 年確定
    。詎甲○○仍不知悔改，復基於施用第一級毒品海洛因之犯
    意，於97年5 月16日某時，在臺北縣樹林市○○街19巷2 弄
    12號3 樓住處，以針筒注射之方式，施用第一級毒品海洛因
    。嗣於同日下午3 時許，在臺北縣樹林市○○街○ 段283 號
    ，因竊盜案為警逮捕，經其同意採尿送驗結果，呈嗎啡陽性
    反應，始悉上情。
二、案經臺北縣政府警察局樹林分局報請臺灣板橋地方法院檢察
    署檢察官偵查起訴。
    理  由
一、本案被告甲○○所犯係死刑、無期徒刑、最輕本刑為3 年以
    上有期徒刑以外之罪，其於準備程序就前揭被訴事實為有罪
    之陳述，經受命法官告知簡式審判程序之旨，並聽取其與公
    訴人之意見後，本院認無不得或不宜改依簡式審判程序進行
    之情事，依刑事訴訟法第273 條之1 第1 項、第284 條之1
    規定，裁定本案由受命法官獨任進行簡式審判程序，合先敘
    明。
二、次按毒品危害防制條例於92年7 月9 日修正公布，自93年1
    月9 日施行，其中第20條、第23條將施用毒品之刑事處遇程
    序區分為「初犯」、「5 年內再犯」、「5 年後再犯」。依
    其立法理由之說明：「初犯」，經觀察、勒戒或強制戒治，
    應為不起訴處分或不付審理之裁定；經觀察、勒戒或強制戒
    治執行完畢釋放後，「5 年內再犯」者，因其再犯率甚高，
    原實施之觀察、勒戒及強制戒治既已無法收其實效，爰依法
    追訴或裁定交付審理。至於經觀察、勒戒或強制戒治執行完
    畢釋放，「5 年後再犯」者，前所實施之觀察、勒戒或強制
    戒治已足以遮斷其施用毒品之毒癮，為期自新及協助其斷除
    毒癮，仍用「初犯」規定，先經觀察、勒戒或強制戒治之程
    序。從而，依修正後之規定，祇於「初犯」及「5 年後再犯
    」2 種情形，有其追訴條件之限制，即須於初犯經觀察、勒
    戒或強制戒治釋放後，5 年內均無施用毒品之行為，始能認
    其前所實施之觀察、勒戒或強制戒治已足遮斷毒癮，而得於
    5 年後再犯時，再予適用初犯之規定，重行觀察、勒戒等程
    序。倘5 年內已經再犯，被依法追訴處罰，縱其第3 次（或
    第3 次以上）施用毒品之時間在初犯釋放5 年以後，即與「
    5 年後再犯」之情形有別，且因已於「5 年內再犯」，顯見
    其再犯率甚高，原實施觀察、勒戒或強制戒治，已無法收其
    實效，自無再經觀察、勒戒及強制戒治之必要，應由檢察官
    逕行起訴，始符新法修正之本旨（最高法院95年第7 次刑事
    庭會議決議參照）。查被告前於87年間，因施用毒品案件，
    經本院裁定送觀察、勒戒後，因無繼續施用毒品之傾向，經
    臺灣板橋地方法院檢察署檢察官以87年度偵字第10472 號為
    不起訴處分確定。復於89年間，因施用毒品案件，經依本院
    89年度毒聲字第4380號裁定送觀察、勒戒後，因無繼續施用
    毒品之傾向，於89年8 月1 日釋放出所。又於89年間，因施
    用毒品案件，經依本院89年度毒聲字第5270號裁定令入戒治
    處所施以強制戒治；嗣因戒治成效良好，再經本院以90年度
    毒聲字第2988號裁定停止戒治，所餘戒治期間付保護管束，
    而於90年8 月20 日 出所，同年9 月4 日保護管束期滿視為
    強制戒治執行完畢。再於90年間，因施用毒品案件，經依本
    院91年度毒聲字第637 號裁定令入戒治處所施以強制戒治；
    嗣因戒治成效良好，再經本院以91年度毒聲字第3895號裁定
    停止戒治，所餘戒治期間付保護管束，於92年2 月14日釋放
    出所（另接續執行有期徒刑），同年4 月11日保護管束期滿
    視為強制戒治執行完畢。同案並經檢察官提起公訴，經本院
    以91年度板簡字第677 號判處有期徒刑6 月確定；另於91年
    間，因偽造文書案件，經本院以91年度訴字第1804號判處有
    期徒刑7 月確定，並與上開經宣告有期徒刑6 月部分，由本
    院裁定應執行有期徒刑1 年確定，入監服刑後，於93年2 月
    5 日縮刑期滿，翌日因縮短刑期執畢出監。又於94年間，因
    施用毒品案件，經本院以94年度易字第736 號判處有期徒刑
    9 月確定；再因竊盜案件，經本院以94年度簡字第5397號判
    處有期徒刑3 月確定，並與上開經宣告有期徒刑9 月部分，
    由本院裁定應執行有期徒刑10月確定，經入監服刑後，嗣於
    95年9 月11日縮刑期滿，翌日因縮短刑期執畢出監。又於96
    年間，因施用毒品案件，經本院以97年度訴字第547 號判處
    有期徒刑1 年確定，此有臺灣高等法院被告前案紀錄表1 份
    附卷可考。是被告所為本案施用毒品犯行，距上開強制戒治
    執行完畢雖已逾5 年，惟被告在上開強制戒治執行完畢釋放
    後5 年內，既已再犯施用毒品之罪，並經追訴處罰，揆諸前
    揭說明，其本次犯行即與毒品危害防制條例第20條第3 項所
    稱之「5 年後再犯」有別，是公訴人依法追訴，於法並無不
    合，本院自應依法論科。
三、上揭犯罪事實，業據被告於本院審理時供認不諱，且其經警
    採集之尿液，經送請臺灣檢驗科技股份有限公司檢驗結果，
    呈嗎啡陽性反應等情，有該公司濫用藥物檢驗報告、臺北縣
    政府警察局樹林分局偵辦毒品案件尿液代碼表各1 份在卷可
    資佐證，足徵被告任意性之自白與事實相符，應堪採信。本
    案事證已臻明確，被告犯行，堪以認定，應依法論科。
四、按海洛因屬毒品危害防制條例第2 條第2 項第1 款所定之第
    一級毒品，不得非法持有、施用。是核被告所為，係犯毒品
    危害防制條例第10條第1 項之施用第一級毒品罪。被告持有
    第一級毒品海洛因進而施用，其持有海洛因之低度行為，應
    為施用之高度行為所吸收，不另論罪。又被告有事實欄所列
    前揭犯罪前科紀錄，有臺灣高等法院被告前案紀錄表可稽，
    其於受有期徒刑之執行完畢，5 年以內故意再犯本案有期徒
    刑以上之罪，均為累犯，均應依刑法第47條第1 項之規定加
    重其刑。爰審酌被告施用毒品足以戕害身心健康，滋生其他
    犯罪，惡化社會治安，其經觀察、勒戒、強制戒治後，仍再
    度施用毒品，顯見其戒毒之意志不堅，自制力不佳，應有入
    監矯治之必要。惟念其施用毒品，戕害己身，本質上屬於病
    患性行為，且犯後已坦承犯行，態度良好等一切情狀，量處
    如主文所示之刑，以示懲儆。
據上論斷，應依刑事訴訟法第273 條之1 第1 項、第299 條第1
項前段，毒品危害防制條例第10條第1 項，刑法第11條、第47條
第1 項，判決如主文。
本案經檢察官靳開聖到庭執行職務。
中    華    民    國    97    年    10    月    7     日
                  刑事第五庭    法  官  謝梨敏
以上正本證明與原本無異。
                                書記官  林壯隆
中    華    民    國    97    年    10    月    7     日
附錄本判決論罪之法條：
毒品危害防制條例第10條
施用第1 級毒品者，處6 月以上5 年以下有期徒刑。
施用第2 級毒品者，處3 年以下有期徒刑。


司法院資訊處製作；財團法人民間司法改革基金會備份。
